【裁判字號】    90,交訴,117
【裁判日期】    900808
【裁判案由】    肇事遺棄罪等
【裁判全文】
臺灣桃園地方法院刑事判決                          九十年度交訴字第一一七號
    公  訴  人  臺灣桃園地方法院檢察署檢察官
    被      告  甲○○
                丁○○
右列被告因肇事遺棄等案件，經檢察官提起公訴（九十年度偵字第六一九五號），本
院判決如左：
        主  文
甲○○因過失傷害人，處有期徒刑參月；又駕駛動力交通工具肇事，致人受傷而逃逸
，處有期徒刑捌月；應執行有期徒刑拾月。
丁○○意圖使犯人隱避而頂替，處有期徒刑肆月，如易科罰金以參佰元折算壹日。
        事  實
一、甲○○於民國九十年三月廿八日晚間，駕駛車號為八Ｆ－二三五一號之自用小客
    車，沿桃園縣大園鄉○○村○○路○段，由南往北方向直行，至同日晚間十時十
    分許，途經桃園縣大園鄉○○村○○路○段六三二號前之該路與未編路名之小路
    交岔路口時，本應注意汽車行駛至交岔路口應遵守燈光號誌之指示，且汽車行駛
    時，駕駛人應注意車前狀況，並隨時採取必要之安全措施，依當時情形，亦無不
    能注意之情事，竟疏未注意，於前開交岔路口之號誌顯示為紅燈時，仍貿然闖越
    ，適有丙○○騎乘車號為ＰＯＰ－八五六號之重型機車，沿前開未編路名之小路
    ，由東往西之方向直行（即由三和農會往梵谷村汽車旅館方向直行），亦途經前
    開交岔路口，甲○○之前開車輛因而撞擊丙○○所騎乘之前開機車，致丙○○人
    車倒地，受有左側脛腓骨骨折之傷害，而無法動彈，因成無自救力人，詎甲○○
    肇事後，僅下車查看丙○○傷勢，丙○○要求其召喚警察、救護車前來，甲○○
    不予理會即駕車離去，逃離現場。甲○○旋即以電話將肇事情形告知其友人丁○○，並徵得丁○○之同意為其頂罪，其乃將前開肇事之八Ｆ－二三五一號之自用
    小客車駛至附近之丁○○之妻之娘家，由意圖使甲○○隱避之丁○○將該車駛回
    前開肇事地點附近，向到場之警員誆稱係其駕駛該車肇事，並於九十年三月廿八
    日晚間十一時四十二分許，在桃園縣警察局大園分局竹圍派出所接受訊問時，向
    警員乙○○佯稱確係其肇事無誤。嗣幸警方及時查覺有異，而查悉上情。
二、案經桃園縣警察局大園分局報請及丙○○訴請臺灣桃園地方法院檢察署檢察官偵
    查起訴。
        理  由
一、訊據被告甲○○固坦承於右開時、地，駕駛八Ｆ－二三五一號之自用小客車肇事
    ，然矢口否認係要直行通過右開肇事地點之交岔路口及肇事逃逸，辯稱：伊當時
    係因為看到被害人沒有出血，以為傷不嚴重，且伊問過被害人要不要去醫院，被
    害人說不用，剛好伊又有急事，所以就先離開現場，回伊台北縣蘆洲市○○街的
    住處，又因伊不放心，所以打電話給丁○○，請其幫伊至現場看一下，然伊並沒
    有叫丁○○幫伊頂替；案發時伊之所以會去桃園縣大園鄉林村，是因為丁○○
    要向伊借八Ｆ－二三五一號之自用小客車，伊將該車行駛至肇事之交岔路口時係
    要由三民路右轉往三和農會林村方向之小路行駛，伊要右轉當時號誌是紅燈但
    有綠色箭頭可以右轉，被害人丙○○騎車從林村出來，撞到伊自用小客車之左
    前方部位，並非伊直行闖紅燈撞擊被害人云云；被告丁○○固坦承頂替之事，然
    辯稱：甲○○只有打電話要伊去現場處理車禍，是伊自己要頂替的云云。惟查：
    右開車禍之經過非惟業經告訴人丙○○指訴歷歷；依卷附之道路交通事故調查報
    告表、現場照片觀之，告訴人之ＰＯＰ－八五六號機車之刮地痕係由交岔路口三
    民路內側車道與中間車道之車道分隔線附近開始延伸，直至中央分隔島附近為止
    ，機車亦倒於中央分隔島附近，可見本件車禍撞擊點即在前開路口三民路內側車
    道與中間車道之車道分隔線附近，再者，三民路係具內側車道、中間車道、外側
    車道之道路，而其外側車道亦甚為寬廣，被告既在前開撞擊點肇事，其之車輛顯
    無準備右轉小路往三和農會方向行駛之意圖，其之車輛係直行通過交岔路口肇事
    無誤，告訴人之指訴與事證相符。再查，本件目擊證人蔡正南於九十年六月廿日
    檢察官偵訊時證稱「摩托車（的行向號誌）是綠燈．．．」、「（問：被撞的機
    車位置？）快到安全島。」、「（問：汽車位置？）應該在快車道和慢車道中間
    ．．．」、「他（被害人）靠右邊騎出來，路口沒有車。」、「．．．他（被害
    人）倒下的地方不是在巷口，他被撞的地方不是在汽車要轉入巷口之地方，汽車
    沒打方向燈。」等語，該等證言亦與前開現場跡證、告訴人之指訴互核相符。復
    查，被告丁○○於九十年三月廿九日下午十二時十五分許之第二次警訊供承被告
    甲○○於事故發生後，打電話給伊，叫伊至現場，並交待伊，如果警方詢問肇事
    者是誰，就說是伊，伊在電話中就答應甲○○等語，製作筆錄之警員乙○○於本
    院證稱該筆錄出自被告丁○○自由意識下陳述，被告丁○○又於本院翻稱是伊自
    己要頂替被告甲○○云云，無非為迴護甲○○，無足採信。按汽車行駛至交岔路
    口時，應遵守燈光號誌之指示，又汽車行駛時，駕駛人應注意車前狀況，並隨時
    採取必要之安全措施，此在道路交通安全規則第一百零二條第一項第一款、第九
    十四條第三項規定甚明，被告甲○○駕車疏於注意該等規定，且其亦無主、客觀
    上不能注意之情事，其有過失甚明，且告訴人因其之過失行為致受有如上之傷害
    ，復有診斷書一紙在卷可憑，被告甲○○之過失行為與告訴人所受之傷害間，亦
    具有相當之因果關係，被告甲○○自應負過失傷害罪責；再其肇事後，逕行逃離
    現場，又教唆被告丁○○頂替己因車禍應負之罪責，其之肇事逃逸罪責、被告丁○○之頂替罪責均屬彰彰至明。
二、核被告甲○○所為係犯刑法第二百八十四條第一項前段之過失傷害罪、第一百八
    十五條之四之肇事逃逸罪，被告丁○○所為，係犯刑法第一百六十四條第二項之
    頂替罪。被告甲○○所犯前開各罪，犯意各別，行為互殊，應分論併罰。爰審酌
    被告甲○○犯後非惟肇事逃逸、教唆他人頂替、且又於偵、審期間矢口狡辯以圖
    卸己之過失責任、其迄未與告訴人達成和解賠償告訴人受傷害之損失、其闖紅燈
    肇事之過失程度至為嚴重、被告丁○○則於為人頂替車禍罪責後又於本院審理時
    曲意迴護被告甲○○之肇事逃逸罪責而虛偽陳述等一切情狀，各量處如主文所示
    之刑，並對被告丁○○諭知易科罰金之折算標準。
據上論斷，應依刑事訴訟法第二百九十九條第一項前段，刑法第二百八十四條第一項
前段、第一百八十五條之四、第一百六十四條第二項、第五十一條第五款、第四十一
條第一項前段，罰金罰鍰提高標準條例第一條前段、第二條，判決如主文。
本案經檢察官陳美華到庭執行職務
中      華      民      國      九十      年    八      月      八      日
                                臺灣桃園地方法院刑事第一庭
                                      法  官    曾  雨  明
右正本證明與原本無異。
如不服本判決，應於判決送達後十日內向本院提出上訴狀( 應附繕本 )，上訴於
臺灣高等法院。
                                書記官    戴  育  萍
中        華        民        國     九十    年     八    月    十四    日
附論罪科刑依據之法條：
刑法第二百八十四條第一項前段
因過失傷害人者，處六月以下有期徒刑、拘役或五百元以下罰金。致重傷者，處一年
以下有期徒刑、拘役或五百元下罰金。
刑法第一百八十五條之四
駕駛動力交通工具者肇事，致人死傷而逃逸者，處六月以上五年以下有期徒刑。
刑法第一百六十四條第二項
藏匿犯人或依法逮捕、拘禁之脫逃人或使之隱避者，處二年以下有期徒刑、拘役或五
百元以下罰金。
意圖犯前項之罪而頂替者亦同。


司法院資訊處製作；財團法人民間司法改革基金會備份。
